# 请教版主关于日后事项调整的问题

提问人：xy007007 时间：2016-09-13 15:28:03
例子如下：企业 2015 年 3 月发生仲裁（国际仲裁案），仲裁要求赔偿金额较大（上亿美元），仲裁起因是发生在 2014 年的事件，至2015 年年报时根据提供资料及代理律师的意见，企业获胜的概率很大，故 2015 年年报时未确认预计负债。仲裁案已于 3 月份开庭，但裁决书一直未下达， 2016 年半年报时根据各项资料获胜的可能性仍很大，故也未确认预计负债。 2016 年 9 月 1 日，仲裁庭向公司代理律师发送了电子版的裁决书，公司败诉（已明确了赔偿金额合计约 1 亿人民币，但最终纸质版裁决书尚未下达）， 2016 年 9 月 2 日，会计师为企业出具了半年度审计报告，出具审计报告时会计师尚未得知仲裁书已下达。现就该问题如何调整报表有不同的意见，就半年报而言此事项属于资产负债表日后调整事项（资产负债表日 6 月 30 日至报表批准报出日 9 月 2 日），但就只调整在 2016 年 6 月不调整2016 年的期初数，还是追溯调整 2016 年的期初数有分歧。企业意见是未来适用法，在 2016 年 9 月份确认赔偿支出。想听听版主你们的意见，谢谢！

回答人：chenyiwei
因为“至 2015 年年报时根据提供资料及代理律师的意见，企业获胜的概率很大”（假设该判断是合理的，下同），故该事项不构成一项前期差错，不应重述 2015 年度报表。 需要关注导致A公司最终败诉的新证据是何时出现的？如果该证据出现于 2016 年 1 ～ 6 月期间，则由此导致的影响应计入 2016 年上半年度的损益；如果该证据是在 2016 年下半年提出的，且在 2016 年 6 月末无法预见到会提出该新的不利证据，则该事项仍应认定为 2016 年 6 月末的资产负债表日后非调整事项，不调整 2016 年上半年度的损益。

提问人：xy007007 时间：2016-09-14 14:23:29
谢谢陈版指导！ 同时再请教您，对您的回复中“如果该证据是在 2016 年下半年提出的，且在 2016 年 6 月末无法预见到会提出该新的不利证据，则该事项仍应认定为 2016 年 6 月末的资产负债表日后非调整事项，不调整 2016 年上半年度的损益。”一句不是太理解，因为准则中明文指出，准则讲解中也是有案例介绍，资产负债表日后诉讼案件结案属于典型的日后调整事项，需要追溯调整。 假设该案件在 2015 年 12 月 31 日时基于判断，确认了预计负债 5000 万元， 2016 年 6 月 30 日未再调整预计负债金额，至 9 月份结案时，需赔偿 1 亿元人民币。那如果是这样，是不是就要追溯调整 2015 年的报表了。也就是说关注的重点应该是“导致最终败诉的新证据是何时出现的”，如果以前年度一直未出现就不应追溯调整。是这样理解吗？

回答人：chenyiwei
可以这样理解，即预计负债的调整属于会计估计变更，其所属期间应该是新证据出现（“触发事件”）发生的期间。如果新证据是 2016年下半年提出的，则应计入 2016 年下半年损益，不调整 2016 年中期报表。

提问人：xy007007 时间：2016-09-17 12:17:40
陈版您好，今天突然发现“上市公司执行企业会计准则案例解析（ 2016 ）”一书第十章案例10-01“案件判决结果的变化是否应作为会计差错更正处理”与我这个案例有相近之处。 书中案例是 2011 年末A公司依据区级人民法院的判决计提了预计负债 400 万，虽然在资产负债表日后期间对方抗诉至市中级人民法院，但依据律师的意见不需调整预计负债的金额，后 2013 年市中级人民法院作出判决罚金1040 万。根据书中下面的讲解，A公司不应作为前期差错追溯调整 2011 年的报表，但判决在 2012 年报的资产负债表日后期间（ 2012年度财务报表 2013 年 4 月 22 日报出），所以作为日后调整事项调整了 2012 年度财务报表。该案例中 2012 年末A公司应该也是未获得新证据导致其预计罚金金额会出现较大变化，但在日后期间出现了最新的判决，作为调整事项调整了 2012 年度财务报表。 本案例也是一样，只是换成了半年度财务报表，虽然在 2016 年 6 月 30 日时点是未出现新证据导致仲裁会失败的，但半年度财务报表是 9 月 2 日对外报出的，在此期间 9 月 1 日获知了仲裁裁决。假如是 9 月 3 日获知的结果，就应该不需要调整 6 月 30 日财务报表了。 该事项既是会计估计变更，又属于资产负债表日后事项，有点麻烦。陈版您觉得是否可以参考书中案例的处理。

回答人：chenyiwei
我个人对此仍有保留。我认为判断资产负债表日后事项是否调整的关键在于资产负债表日是否已存在相关的状态或情况，资产负债表日后事项是否为资产负债表日已存在的状态或情况提供了新的或进一步信息。